臺灣高等法院高雄分院刑事判決　　 96年度上更(一)字第170號
上　訴　人
即　被　告　甲○○
指定辯護人　公設辯護人　 李佩娟
上列上訴人因違反毒品危害防制條例案件，不服臺灣高雄地方法
院92年度訴字第2285號中華民國93年6 月25日第一審判決（起訴
案號：臺灣高雄地方法院檢察署92年度偵字第15536 號），提起
上訴，判決後，經最高法院發回更審，本院判決如下：
     主  文
上訴駁回。
     事  實
一、甲○○明知愷他命（Ketamine）業經行政院衛生署公告為第
    三級毒品，不得販賣、持有，竟基於販賣營利之意思，於民
    國（下同）92年7 月25日23時許，在高雄市○○路上之「NO
    .6 」PUB內，以新臺幣（下同）48萬元之價金，向姓名年籍
    均不詳綽號「阿華」之成年男子購買容量約為1 萬CC含有第
    三級毒品愷他命成分之溶液2 桶（40萬元），及其他非為衛
    生署公告之毒品而為調配第三級毒品愷他命使用之Acetamin
    ophen （屬解熱、鎮痛劑）、Diphenylhydramine （屬抗組
    織胺類的抗過敏藥）、Procain （屬局部麻醉劑）、Dextro
    methorphan（屬codeine 的類似物）等藥劑（共8 萬元），
    甲○○於販入後，為將該所購得之含有第三級毒品愷他命成
    分之溶液快速蒸發成粉末狀以加入前開調配用之藥劑而增加
    該愷他命之數量，旋即前往臺南某地區之小北百貨購買能將
    該溶液煮成粉末狀之電熱盤2 組、延長線1 條、真空罐、烤
    箱鐵盤、塑膠容器各1 個，再於同年月26日某時許，至台南
    縣永康市○○路280 巷14號其友人處拿取由不知情之黃瑞祥
    所承租位於台南市○區○○路247 號租屋處之鑰匙，其後，
    即將上開2 桶愷他命溶液、藥劑及器具等物品攜往前開租屋
    處陸續以前開電熱盤等器具將該含有愷他命成分之溶液蒸煮
    成粉末狀之愷他命，並添加上開Acetaminophe等藥劑，甲○
    ○即以此方法將本為液體狀態之愷他命蒸發乾燥成含有前揭
    添加藥劑之粉末狀第三級毒品愷他命9 包【總毛重4182.20
    克，總淨重4135.68 公克，共取0.16公克鑑驗用罄，總餘淨
    重4135.52 公克】，欲伺機販賣予特定人牟利。嗣行政院海
    岸巡防署台南市機動查緝隊接獲線報查知上情後，乃於92年
    7 月27日11時30分許，會同該署岸巡五二大隊、台南市警察
    局第三分局、刑事警察局偵一隊一組，在台南縣永康市○○
    路280 巷10號前之統帥停車場內，見甲○○手持1袋 疑似裝
    有第三級毒品愷他命之塑膠袋，與不知情之黃瑞祥同行，遂
    上前盤查，當場扣得裝於該塑膠袋內之第三級毒品愷他命9
    包【總毛重4182.20 公克，總淨重4135.68 ，共取0.16公克
    鑑驗用罄，總餘淨重4135.52 公克】，並於同日12 時30 分
    許，經甲○○與不知情之黃瑞祥之同意，而循線前往上開台
    南市○區○○路347 號之租屋處取出上開甲○○所有電熱盤
    2 組、延長線1 條、真空罐、烤箱鐵盤、塑膠容器各1 個、
    摻有Procain「e 」成分（法務部調查局函文誤載為Procain
    「e 」見刑事卷卷181 頁）尚未蒸發乾燥成粉末狀之液態之
    愷他命1 桶（淨重424.54公克，空瓶重50.66 公克）及曾裝
    置液態愷他命之空塑膠桶1 個。
二、案經行政院海岸巡防署台南市機動查緝隊、台南市警察局第
    三分局移送臺灣高雄地方法院檢察署檢察官偵查起訴。
     理  由
一、上訴人即被告甲○○於本院審理時經傳未據到庭，其於原審
    及本院前審審理時固均坦承有於前揭時、地持上開9 包第三
    級毒品愷他命為警當場查獲，復在其與同案被告黃瑞祥之同
    意下，在上揭租屋處扣得上開物品之事實，惟矢口否認有何
    販賣第三級毒品之犯行，辯稱：是一位綽號叫「阿哲」之人
    欠伊60萬元之賭債，伊去向他討錢，他沒有錢還，他就拿2
    桶含有第三級毒品愷他命成分的溶液給伊作擔保，而在為警
    查獲前一天晚上，「阿哲」請人前往東興路247 號之租屋處
    ，將該含有第三級毒品愷他命成分的溶液以上開器具製成粉
    末狀之愷他命，其後，為擔保該債務，伊即與「阿哲」約定
    待「阿哲」有錢還債時，再將該愷他命取回，而為警查獲當
    時係伊要將該袋愷他命帶回家中藏放，至於會在警詢、檢察
    官偵查初訊及原審法院聲押庭坦承製造（應係涉犯販賣犯行
    ，理由詳後述）係因不想扯出「阿哲」，連累黃瑞祥云云。
    辯護人則以：(一)被告雖曾坦承製造第三級毒品愷他命，惟其
    嗣後已否認上情，然被告之自白不得為犯罪唯一之依據，是
    被告既已否認有前揭犯行，即應調查其他證據以證明被告犯
    行(二)且原審當庭勘驗被告為警扣得之手機，經被告按取留存
    該手機電話簿內之號碼，確有「哲」、「者」之人，並分別
    有0000000000號、0000000000號之電話號碼，並非被告虛擬
    造假飾詞脫罪，由此可知，被告所辯並非不可採(三)且上開東
    興路247 號之房屋非被告所有或承租，參諸行政院海岸巡防
    署台南市機動查緝隊隊員許清榮、周民乾於原審審理時證述
    當時前開房屋有2 、3 人，益可證明被告辯稱製造人非伊，
    另有他人，應非虛構等語資為被告辯護。經查：
  (一)被告上開所坦承之事實，核與原審同案被告黃瑞祥（業經原
    審諭知無罪確定）於警詢、檢察官偵查、原審及本院前審審
    理時所供述遭警查獲之情節大致相符，並有台南市警察局第
    三分局搜索扣押筆錄2 紙、台南市機動查緝隊扣押物品目錄
    表、台南市警察局第三分局搜索經過及結果陳報書各1 紙、
    照片23幀附卷可參，及上開第三級毒品愷他命九包、電熱盤
    2 組、延長線1 條、真空罐、烤箱鐵盤、塑膠容器各1 個、
    摻有Procain 成分尚未蒸發乾燥成粉末狀之液態之愷他命1
    桶及曾裝置液態愷他命之塑膠桶1 個扣案可資佐證。再扣案
    之9 包白色粉末及1 桶液體，經分別送鑑定結果，確均含有
    第三級毒品愷他命成分無訛（該9 包粉未狀愷他命總毛重41
    82.20 公克，總淨重4135.68 ，共取0.16公克鑑驗用罄，總
    餘淨重4135.52 公克；該桶液態愷他命淨重424.54公克，空
    瓶重50.66 公克），分別有內政部警政刑事警察局92年8 月
    21日刑鑑字第0920144171號鑑定通知書（見偵查卷第45頁）
    、高雄醫學大學附設大學中和紀念醫院92年9 月2 日編號00
    00-000檢驗報告（見偵查卷第53頁）、法務部調查局93 年4
    月15日調科壹字第09362413340 號函各1 紙在卷可稽（見原
    審卷第第181 頁），應均堪認屬真實。
  (二)被告雖否認有販賣第三級毒品之犯行，並以上揭情詞置辯，
    惟查：
    1.上開之事實，業據被告分別於警詢、檢察官偵查中初訊及
      原審聲押庭時自白在卷（見警卷第4 頁、偵查卷第12頁及
      聲羈字卷第4 、5 頁），被告先後之自白大致相符，並未
      有何歧異或矛盾之處，且審之當時警方、檢察官或聲押時
      承審法官詢問之問題或被告所為之回答皆係非常明確，並
      未有任何令人產生誤解之情形，被告應無誤認之情形，佐
      以被告於原審及本院前審審理時並未有提及遭刑求或其他
      不正方法取供之情況，則倘若實情非係如此，何以被告會
      輕易坦承上情？被告雖於嗣後辯稱係因為怕連累同案被告
      黃瑞祥才會坦承製造云云，惟同案被告黃瑞祥是否為本案
      之共同正犯，仍應依調查證據加以判斷，非被告坦承自已
      有意圖販賣第三級毒品而製造之犯行，即一定可排除同案
      被告黃瑞祥有涉案可能，且販賣及製造毒品之犯行係屬重
      罪，業經政府透過媒體及各種方式廣為宣導，被告亦非無
      前科紀錄之人，有臺灣高等法院被告全國前案紀錄表1 紙
      在卷可稽，衡情應無可能不知該罪為重罪，然被告卻仍坦
      承犯行，顯然被告所辯並不實在，其嗣後所稱應係畏罪之
      詞，不足採信。
    2.而本件為警查獲時，僅有被告及同案被告黃瑞祥為警於統
      帥停車場內查獲，再行前往前開東興路二四七號之租屋處
      ，扣得前揭蒸煮器具及液態愷他命，已如前述，以證人即
      緝獲被告二人之行政院海岸巡防署台南市機動查緝隊隊員
      許清榮於原審審理時亦證稱：「（除了查獲到甲○○，有
      無查獲其他人？）當場查獲到甲○○及黃瑞祥，沒有查獲
      到其他人；（是否有得到線報有阿哲之人與被告共同製造
      K 他命？）沒有。我們得到線報就是綽號「麻糬」，就是
      甲○○，沒有阿哲這個人」等語（見原審卷第109 頁），
      佐以被告經原審於93年2 月13日裁定交保後迄今，均未找
      出其所稱「阿哲」之人或提出相關年籍資料以供原審及本
      院調查，則是否真有如其所稱是「阿哲」找人前去上開租
      屋處蒸煮該液體愷他命之事實，即值滋疑。
    3.被告就上開扣案第三級毒品愷他命及蒸煮器具之由來，係
      以因綽號「阿哲」之人欲清償賭債才以該批毒品加以抵押
      ，且嗣後因有他人欲購買該毒品，才會叫人前往該東興路
      247 號之租屋處蒸煮該批液態愷他命為其論辯。惟觀諸警
      卷所附之裝填該液態愷他命容器照片所示（見警卷第35頁
      編號12，桶狀容器）；可見該等器具有相當之容量，藏放
      不易，而液態愷他命蒸煮使其成為粉狀，並非難事，果「
      阿哲」欲提供愷他命予被告抵押賭債，被告何不請求「阿
      哲」，將液狀愷他命蒸煮濃縮使成粉末後再行提供以便收
      藏，其竟收受液態愷他命後，再由「阿哲」找人前往被告
      之朋友黃瑞祥租屋處進行蒸發便成粉末過程繁瑣，此情顯
      與常理有違。
    4.原審曾依被告所辯當庭勘驗其遭查扣手機之電話簿，經被
      告詳加確認結果係：該電話簿固內有「哲」0000000000號
      及「者」0000000000號2 支手機門號，被告並表明該2 支
      手機門號即為該「阿哲」之人與之連絡之電話號碼，有原
      審準備程序筆錄一份在卷可稽（見原審卷第52頁），然經
      原審函請遠傳電信股份有限公司（下稱遠傳電信）提供該
      2 門號之用戶資料及於92年5 月份至8 月份之雙向通聯紀
      錄，依函覆之結果該0000000000門號之用戶係「陳文忠」
      ，0000000000門號之用戶係「陳漢昇」，有該公司之回文
      1 紙在卷可稽（見原審卷第60頁）。再經原審依該2 位名
      義上之用戶所留存於遠傳電信之身分證字號查詢渠等基本
      資料，結果係該「陳漢昇」之年籍資料應係「朱益昌」，
      「陳文忠」之年籍資料應係「徐世韋」，而經原審傳訊證
      人朱益昌及徐世韋到院請被告指認是否為其所稱「阿哲」
      之人，被告已表明該2 位證人並非「阿哲」等語（見原審
      卷第107 頁、第108 頁）。又再核對0000000000門號自92
      年5 月1 日起至同年8 月7 日止，0000000000門號自92年
      5 月24日起至同年8 月28日止所有之雙向通聯紀錄，並未
      有被告為警查獲時所使用遭扣案之0000000000號之紀錄，
      則顯然該2 支行動電話門號之使用人根本未在此期間與被
      告有何聯絡，是如該2 支手機係被告所稱綽號「阿哲」之
      人所使用，而雙方又有如被告所辯稱之抵押第三級毒品愷
      他命用以清償賭債之情事，何以未有相關之通聯紀錄，足
      見被告前揭所辯尚乏證據可資證明，並不足採。
    5.證人即行政院海岸巡防署台南市機動查緝隊隊員許清榮、
      周民乾於原審審理時係證稱：伊等得到的線報是綽號「麻
      糬」之甲○○，並沒有「阿哲」這個人，查緝當天之前一
      天晚上，伊等鎖定甲○○的車子，礙於視線上怕被曝光，
      距離被告有一段距離，伊等有看到一個人先進去又出來，
      後來又一個人進去又出來，但伊等不確定進去或出來的人
      是否同一人等語（見原審卷109 、111 頁），並未證稱前
      開房屋內2 、3 人，是被告辯護人此部分所認，即有誤會
      。
  (三)查第三級毒品愷他命物稀價昂，且政府懸為禁令嚴加取締，
    苟無利可圖，衡情被告甲○○應無甘冒被取締判處重刑之危
    險，從事販入該毒品之行為，是被告甲○○所販入毒品之價
    格必較其出售之價格低廉，而被告甲○○有從中賺取買賣差
    價牟利之意圖，亦毋庸疑。
  (四)綜上所述，足證被告確有營利之犯意，而販入該2 桶容量約
    為1 萬CC含有第三級毒品愷他命成分之溶液之犯行甚明，被
    告及辯護人所辯均無可採，故本件事證已屬明確，被告犯行
    足堪認定。
二、查愷他命係毒品危害防制條例第2 條第2 項第3 款所稱之第
    三級毒品，而被告以販賣營利之意思，販入上開毒品欲轉售
    圖利，雖未賣出即遭查獲，其販賣行為應已既遂，核其所為
    ，係犯毒品危害防制條例第4 條第3 項之販賣第三級毒品罪
    （毒品危害防制條雖於92年7 月9 日修正公布，且自93年1
    月9 日施行，然就該條例第四條有關販賣第一級毒品之罪名
    及法定刑度，修正前後規定無任何變更，並無刑法第2 條第
    2 項有關行為後法律有變更，自無比較新舊法之情形）。公
    訴意旨雖認被告前揭所為係該當於毒品危害防制條例第4 條
    第3 項之製造第三級毒品罪嫌，惟按毒品危害防制條例第4
    條第3 項所稱之製造第三級毒品行為，係指將原料予以混雜
    並經化學變化合成，或予以提煉、精煉而製出第三級毒品之
    成品者而言，若僅單純將第三級毒品之成品與其他物品摻混
    ，自非該項所指之製造行為；原審將上開扣得之該桶尚未蒸
    發乾燥成粉末狀之液態之愷他命送請法務部調查局加以鑑定
    ，並擬具「１、送驗之液態第三級毒品Ketamine（即俗稱K
    水）是否可直接施用，亦或需製成為粉末狀態始可施用，倘
    若該K 水可直接施用，通常係以何種方法施用？２、倘若上
    開K 水中本無其他Acetaminophen 等成分，何以製成該粉未
    狀後會有上開成分？是否該ｋ水需填加上開成分始能製成粉
    末狀，亦或填加上開Acetaminophen 等成分有其他用途？」
    等相關問題函詢該局，據該局函覆稱：【１、依據行政院衛
    生署管制藥品管理局所編「2002藥物濫用之防制、危害、戒
    治」乙書及相關文獻：K 他命（Ketamine）常溫常態下為白
    色結晶狀粉末；可以口服、鼻吸、煙吸及注射等方式施用。
    依上所述，可知Ketamine毒品粉末狀或液態皆可施用。貴院
    所送之液態溶液1 瓶，經檢驗結果含有Ketamine成分，照前
    述文獻記載而知，應可直接以口服或注射方式施用，亦可蒸
    發乾燥為粉末狀施用２、Ketamine溶液蒸發乾（燥）應即能
    得到粉末狀之Ketamine，並無需加入其他成分方可製得。又
    毒品施用者可視其習性，混用任何毒品或藥品，因此Acetam
    inophen 等添加物可以事後摻入】等語（見原審卷第181 頁
    ），可知被告所為僅係單純將第三級毒品液態之愷他命蒸發
    乾燥為粉末狀再與其他物品摻混而已，此外，亦未見有何進
    行烷化、溴化、氯化及水解等反應過程之證據資料；從而，
    既無任何製造愷他命之原料，亦無進行製造愷他命之反應過
    程之跡象，是尚難逕以此認定被告有製造第三級毒品愷他命
    之犯行，公訴意旨就此所認容有誤解，惟因基本社會事實同
    一，本院自得予以審理，並變更起訴法條；又被告因販賣而
    持有毒品之低度行為，已為販賣之高度行為所吸收，應不另
    論罪，公訴意旨認被告此部分所為另涉犯同條例第五條第三
    項之意圖販賣而持有第三級毒品罪嫌，容有誤會。
三、原審因而適用毒品危害防制條例第4 條第3 項、第18條第1
    項前段、第19條第1 項，審酌被告僅為一已之私利，即恣意
    販入毒品圖以販賣謀取暴利，倘若因此販出而流通於市面，
    影響所及不僅為個人，國家、社會亦會因此受有極大之損害
    ，實應嚴懲，且其於犯後猶矢口否認犯行，足見其並無悔意
    ，惟考量其尚未賣出即遭警查獲，並未造成實害等一切情狀
    ，科處被告甲○○有期徒刑陸年陸月。並以扣案之白色粉末
    9 包及液體1 桶，經檢驗結果確為第三級毒品愷他命（該9
    包粉末狀愷他命總毛重4182.20 公克，總淨重4135.68 公克
    ，共取0.16公克鑑驗用罄，總餘淨重4135.52 公克；該桶液
    態愷他命淨重424.54公克，空瓶重50.66 公克），分別有上
    揭鑑定通知書、檢驗報告及函文各1 紙在卷可憑，均應依毒
    品危害防制條例第18條第1 項前段規定，諭知沒收銷燬之（
    其裝置粉末狀愷他命之塑膠袋及該液態愷他命之塑膠桶子，
    其上顯留有該毒品之殘渣，衡情自難與之剝離，當應整體視
    之為毒品，自連同該毒品併予宣告沒收銷燬之），至鑑驗耗
    用之第三級毒品愷他命0.16公克既已滅失，自無庸宣告沒收
    銷燬；另扣案之電熱盤2 組、延長線1 條、真空罐、烤箱鐵
    盤、塑膠容器各1 個及前曾裝置液態愷他命之塑膠桶1 個，
    均為被告甲○○所有供本件販賣第三級毒品罪所用之物，已
    如前述，均應依毒品危害防制條例第19條第1 項之規定沒收
    。再扣案NOKIA 廠牌8250型式之手機1 支及門號0000000000
    號之SIM 卡1 片，雖為被告甲○○所有，惟尚無證據證明與
    本件販賣第三級毒品之犯行有關，另電風扇1 支，係屬同案
    被告黃瑞祥所有，已分別據被告甲○○及同案被告黃瑞祥供
    明在卷（見原審卷第209 頁、第214 頁），亦無證據證明與
    本件犯行有關，敘明均不予宣告沒收。原審認事用法皆無不
    合，被告上訴以其僅持有第三級毒品，而指摘原判決依販賣
    第三級毒品罪論處為不當；非有理由，應予駁回。
四、被告甲○○於本院審理時，經合法傳喚，無正當理由不到庭
    ，爰不待其陳述，逕行判決，又被告甲○○犯罪時間雖係在
    96年4 月24日以前，惟依中華民國96年罪犯減刑條例第3 條
    第7 款規定，並不符合減刑要件，故不予減刑，均附此敘明
    。
五、據上論斷，應依刑事訴訟法第368 條、第371 條，判決如主
    文。
本案經檢察官許月雲到庭執行職務。
中　　華　　民　　國　　96　　年　　8 　　月　　14　　日
                  刑事第四庭    審判長法  官   蕭權閔
                                      法  官   吳進寶
                                      法  官   陳吉雄
以上正本證明與原本無異。
如不服本判決應於收受本判決後10日內向本院提出上訴書狀，其
未敘述上訴理由者，並得於提起上訴後10日內向本院補提理由書
狀（均須按他造當事人之人數附繕本）「切勿逕送上級法院」。
中　　華　　民　　國　　96　　年　　8 　　月　　15　　日
　　　　　　　　　　　　　　　　　　　書記官   梁美姿
附錄本判決論罪科刑法條：
毒品危害防制條例第4條第3項
製造、運輸、販賣第三級毒品者，處5 年以上有期徒刑，得併科
新臺幣5 百萬元以下罰金。
                                                    w
